【裁判字號】    97,審聲,1316
【裁判日期】    970917
【裁判案由】    聲明異議
【裁判全文】
臺灣高雄地方法院民事裁定            97年度審聲字第1316號
聲  請  人  丙○○
相  對  人  台灣土地銀行股份有限公司
法定代理人  乙○○
代  理  人  甲○○
上列當事人間清償債務事件，異議人對於中華民國97年7 月16日
本院民事庭司法事務官所為96年度執字第117523號裁定提出異議
，本院裁定如下：
    主  文
異議駁回。
    理  由
一、本件相對人台灣土地銀行股份有限公司（土地銀行）以本院
    96年度訴字第870 號民事判決暨確定證明書（債務人為蔡佳
    靜及林嘉珍），及96年度拍字第1796號民事裁定暨確定證明
    書（債務人為蔡水安）為執行名義，聲請就蔡佳靜所有信託
    登記在其父蔡水安名下之坐落高雄市○○區○○段44地號土
    地及其上建號3720門牌號碼為高雄市○○區○○街78號23樓
    之房屋（下稱系爭房地）為強制執行。異議人向蔡佳靜承租
    系爭房地，租賃期間自95年9 月1 日起97年9 月1 日止，共
    計2 年。且因異議人與蔡佳靜間成立之租賃關係，係於土地
    銀行於90年7 月20日為抵押權設立登記後始訂立，本院乃依
    民法第866 條規定，將異議人與蔡佳靜就系爭房地所成立之
    租賃關係予以除去，進行拍賣。此業經本院審核本院96年度
    執字第117523號強制執行卷查明屬實。
二、異議意旨略以：依民法第425 條第1 項規定，出租人讓與租
    賃物之效力。所謂對抵押權受有影響，法院得除去租賃關係
    權利或終止租賃關係後執行拍賣程序，顯然違背民法第421
    條規定，本件租賃關係對於應買人或承受人當然繼續存在，
    並無直接影響或妨礙抵押權之行使，97年5 月16日第一次拍
    賣程序，無人應買，顯與本件租賃關係存在無任何牽連關係
    ，況無人應買應非唯一妨礙抵押權行使之原因，或因鈞院核
    定拍賣底價偏高，或其他外在因素影響，鈞院除去租賃關係
    ，並未詳細記載除去租賃關係之法源依據，該執行命令顯有
    不當，爰求為廢棄等語。
三、按強制執行事件，由法官或司法事務官命書記官督同執達員
    辦理之。本法所規定由法官辦理之事項，除拘提、管收外，
    均得由司法事務官辦理之。強制執行法第3 條及法院組織法
    第17-2條分別定有明文。又司法事務官處理事件所為之處分
    ，與法院所為者有同一之效力。當事人對於司法事務官處理
    事件所為之終局處分，得於處分送達後10日之不變期間內，
    以書狀向司法事務官提出異議。司法事務官認前項異議有理
    由時，應另為適當之處分；認異議為無理由者，應送請法院
    裁定之。法院認第一項之異議為有理由時，應為適當之裁定
    ；認異議為無理由者，應以裁定駁回之。前項裁定，應敘明
    理由，並送達於當事人。民事訴訟法第240-3 條及第240-4
    條亦定有明文。本件異議人對於民事執行處司法事務官所為
    之執行處分異議，司法事務官認為異議無理由，乃送由法院
    裁定，核無不合，合先敘明。
四、次按依民法第866 條第2 、3 項規定，不動產所有人設定扺
    押權後，於同一不動產上，成立地上權或其他以使用收益為
    目的之使用關係，或租賃關係以外之權利者，扺押權人實行
    抵押權受有影響者，法院得除去該權利關係後拍賣之。經查
    ，本件異議人與蔡佳靜間就系爭房地所成立之租賃關係，期
    間自95年9 月1 日起至97年9 月1 日止，係在土地銀行90年
    7 月20日就系爭房地為抵押權設立登記之後，此為異議人所
    不爭執。而土地銀行聲請強制執行所主張之債權為新台幣（
    下同）2,799,256 元本息，亦有本院96年度訴字第870 號民
    事判決在卷可稽。又為抵押標的之系爭房地，經鑑價結果為
    3, 050,400元，第一次拍賣底價為310 萬元，無人應買，而
    土地銀行設定之最高限額抵押權所擔保之債權最高限額則為
    3,660,000 元，此亦有鑑價報告、拍賣公告及土地登記謄本
    在卷可憑，可見系爭房地之價金顯已不足清償抵押債權。再
    者，系爭房地若有第三人之租賃關係存在，若拍賣時無法先
    行除去，則因拍定人無法及時取得系爭房地之完整占有，而
    仍須對該第三人提起訴訟始得取回占有使用，其因而造成時
    間及金錢上之損失及風險，對投標者之購買意願顯有相當之
    影響，並因而降低承買之金額，此為眾所週知之事實，並為
    本院基於長期拍賣實務經驗所認定之經驗法則。則系爭房地
    因異議人與蔡佳靜間有租賃關係存在，若不除去該租賃關係
    ，顯會影響抵押權之實行及受償，故執行法院認有影響抵押
    權之實行，且有除去之必要，而予以除去，即與上開條文規
    定之要件相符，而無違誤。異議意旨指摘原裁定不當，求予
    廢棄，為無理由，應予駁回。
五、據上論結：本件異議為無理由，依強制執行法第3 條、第30
    條之1 、民事訴訟法第240 條之4 第3 項後段，裁定如主文
    。
中    華    民    國    97    年    9     月    17    日
                  民事第二庭法  官  蘇姿月
以上正本證明與原本無異。
如不服本裁定應於送達後10日內向本院提出抗告狀，並繳納裁判
費新台幣1,000元。
中    華    民    國    97    年    9     月    17    日
                            書記官  陳美月


司法院資訊處製作；財團法人民間司法改革基金會備份。
